【裁判字號】    99,訴,1382
【裁判日期】    991111
【裁判案由】    偽造文書等
【裁判全文】
臺灣臺南地方法院刑事判決              99年度訴字第1382號
公  訴  人  臺灣臺南地方法院檢察署檢察官
被      告  丙○○
上列被告因偽造文書等案件，經檢察官提起公訴（99年度偵字第
12530號），被告就犯罪事實為有罪之陳述，本院合議庭裁定由
受命法官獨任進行簡式審判程序，判決如下：
    主  文
丙○○犯共同詐欺取財罪，處有期徒刑壹年陸月；又犯共同詐欺
取財未遂罪，處有期徒刑壹年。應執行有期徒刑貳年，緩刑伍年
，緩刑期間付保護管束。扣案如附表所示之公印文肆枚均沒收。
    事實及理由
一、犯罪事實：丙○○、陳智威、丁詠嘉（上二人由臺灣士林地
    方法院檢察署檢察官另行偵辦）與位於大陸地區操控之真實
    姓名年籍不詳我國籍男子及其所屬詐欺集團成員基於詐欺、
    行使偽造公文書、僭行公務員職權等犯意聯絡，以偽稱司法
    人員監管被害人帳戶之方式詐取財物，而丙○○則擔任車手
    角色（丙○○、丁詠嘉等人則可獲得當次詐得金額之2﹪之
    利益，其餘款項則依集團成員之電話或簡訊指示匯入指定之
    帳戶或由陳智威親自交予集團份子），而於民國99年8月10
    日上午8時許，由該集團成員先撥打電話予甲○○○，偽稱
    係台中地方法院檢察署檢察官王清杰，向甲○○○稱其帳戶
    遭冒用涉及金融詐欺等刑事案件，若不將其存放於其他金融
    機構之存款提領並交付地檢署所設立之安全帳戶保管，恐被
    認定為他人犯罪之共犯、帳戶內之款項則為犯罪所得並遭凍
    結（法律性質為扣押）等語，並要甲○○○至超商收取臺灣
    臺中地方法院檢察署刑事傳票及行政凍結管收執行命令，要
    求甲○○○領款新台幣（下同）45萬元，使甲○○○陷於錯
    誤後，雙方約定在臺南市○○路全聯合作社前，並由集團其
    中之一名車手取45萬元，並交付台中地方法院檢察署監管科
    執行命令及收據；集團份子又於同年月11日上午8時許，由
    該集團成員撥打電話予甲○○○，偽稱係地方法院檢察署檢
    察官吳文政，又以上開理由要求甲○○○提領75萬元，致甲
    ○○○陷於錯誤，乃至合作金庫銀行提領75萬元，而於同日
    下午4時許，由陳智威載同丙○○至甲○○○位於臺南市○
    ○路○段496巷1弄20號住處，由丙○○下車向甲○○○佯稱
    係「陳書記官」，並將其所攜帶之行動電話交予甲○○○接
    聽而由偽稱係吳文政檢察官之人要求甲○○○將75萬元交付
    與丙○○，甲○○○乃將75萬元交予丙○○，並由丙○○交
    付台中地方法院檢察署監管科收據予甲○○○；而該集團份
    子又於同年月12日下午6時許，由上開佯稱係王清杰檢察官
    之人撥打電話予甲○○○，要求甲○○○再提領100萬元，
    雙方並約定在臺南市○○區○○路1段146巷巷口交付款項，
    而甲○○○乃將此事告知其女兒，而由其女兒報警，由警方
    在約定之長溪路1段146巷附近埋伏，嗣同日下午6時30分許
    ，丙○○、陳智威等人駕駛小客車至該處時，警方乃予以逮
    捕丙○○，陳智威則趁亂逃逸，並扣得臺灣臺中地方法院檢
    察署監管科執行命令、收據（100萬元部分）、行動電話2支
    ，並由甲○○○提出先前之監管科命令、收據（45萬元及75
    萬元部分）。案經臺南市警察局第一分局報告臺灣臺南地方
    法院檢察署檢察官偵查起訴。
二、本件被告丙○○所犯均係死刑、無期徒刑、最輕本刑為3年
    以上有期徒刑以外之罪，其於準備程序中就被訴事實為有罪
    之陳述，經法官告知簡式審判程序之旨，並聽取公訴人及被
    告之意見後，認宜為簡式審判程序，依刑事訴訟法第273條
    之1第1項規定，裁定進行簡式審判程序加以審理，則依據刑
    事訴訟法第273條之2、同法第159條第2項之規定，不適用傳
    聞法則有關限制證據能力之相關規定；並得依同法第310條
    之2之準用同法第454條之規定製作略式判決書（僅記載「證
    據名稱」），合先敘明。
三、前項犯罪事實，有下列事證足資證明：
  (一)被告於偵詢中及本院準備程序中之自白。
  (二)證人即被害人甲○○○於警詢、偵查中之供述。
  (三)卷附偽造之台中地方法院檢察署監管科命令及收據共6張及
    臺灣臺中地方法院檢察署刑事傳票、臺灣臺中地方法院檢察
    署行政凍結管收執行命令、甲○○○所有合作金庫銀行及元
    大銀行存摺影本各1張。
四、論罪科刑：
  (一)核被告所為，犯刑法第339條第1項、第3項詐欺取財既遂、
    未遂罪嫌、刑法第158條第1項僭行公務員職權罪嫌、刑法第
    216條行使同法第211條偽造公文書罪嫌。被告及其共犯先偽
    造「臺灣台中地方法院檢察署監管科」及「臺中地檢署監管
    科收據」等公文書，再持以行使，其偽造公文書之低度行為
    應為其後行使之高度行為所吸收；又「臺灣台中地方法院檢
    察署監管科」及「臺中地檢署監管科收據」等公文書上偽造
    之紅色「臺灣法務部地檢署印」之公印文，為被告及其共犯
    所偽造，渠等偽造公印文之行為應為偽造公文書之階段行為
    ，偽造之行為則為行使之低度行為，均不另論罪。被告丙○
    ○與陳智威、丁詠嘉及大陸地區之詐欺集團份子間，就上開
    各罪均有犯意聯絡與行為分擔，為共同正犯。本件就被告整
    體犯罪架構觀察，其所為上開僭行公務員職權以及行使偽造
    公文書等行為本身即為整體施詐行為之一部分，亦即被告所
    為上開僭行公務員職權以及行使偽造公文書等行為本身即為
    施用詐術之行為，與其詐欺取財之行為大部分相重疊，二者
    間難以切割成數行為，應可認係一行為觸犯數罪名，應適用
    刑法第55條想像競合犯之規定，分別從一重之詐欺取財罪與
    詐欺取財未遂罪處斷。被告就上開詐欺取財罪與詐欺取財未
    遂罪間，犯意各別，行為互殊，應分論併罰。扣案偽造「臺
    灣台中地方法院檢察署監管科」及「臺中地檢署監管科收據
    」金額分別為75萬元以及100萬元之公文書各2紙上偽造之「
    臺灣法務部地檢署印」之公印文4枚，併依刑法第219條宣告
    沒收。
  (二)爰審酌被告年輕力壯，且具謀生能力，本有許多合法途徑可
    以賺取生活所需之金錢，竟不思以正當方式獲取所需財物，
    反加入陳智威、丁詠嘉及藏匿於大陸地區不詳年籍之我國籍
    男子所組成之詐欺集團，共同利用一般民眾普遍欠缺法律專
    業知識，對於檢察機關組織分工與案件進行流程未盡熟悉，
    且民眾對於公務員執行職務及所示公文書之公信力多所信賴
    等心理，而以行使偽造公文書及冒充公務員行使職權等方式
    ，遂行其等詐欺取財行為，造成告訴人甲○○○一時情急，
    誤而交付畢生大筆存款積蓄，受有75萬元財產損害，且破壞
    一般民眾對司法人員職務執行之信賴，亦嚴重損及國家機關
    公權力行使之威信，並產生或加深被害人等對社會之不信任
    感，其行為對社會秩序之危害誠屬甚深，惡性非輕，動機不
    良，且迄今尚未賠償告訴人甲○○○之損失，所為至屬不該
    ，惟犯後坦承犯行等一切情狀，分別量處如主文所示之刑，
    並定其應執行之刑。
  (三)末查，被告父母親在伊小的時候就離婚，被告雖由母親監護
    ，但仍與其父親及弟弟共同居住。其父很少在家，都是把錢
    留在家裡，或是被告與其弟弟有要要錢的時候才打電話聯絡
    他。被告父親前科累累，被告都是在其父犯案被收押的時候
    ，警察找到學校通知被告才知道。被告跟弟弟同住，其弟在
    台中念高中夜校，被告甫考上嶺東科技大學，註冊後因本案
    收押而未到校上課。被告弟弟有申辦助學貸款，伊母親每個
    月會寄一、兩千元作為被告與其弟之生活費，其他不足部分
    都是由被告負責。被告先前擔任直銷公司推銷員的公作，後
    來該公司收起來了，被告推銷員的工作沒有做了，應徵工作
    又不順利，又因為被告母親以為被告仍有工作為要被告自己
    負擔房租及自己與弟弟的學費。正當被告為錢煩惱之際，在
    夜店遇到一個自稱秀華的男子，問被告有沒有工作，想不想
    賺錢，因此才參與該詐騙集團，此次向被害人甲○○○詐騙
    所分得之15000元也都拿去註冊。上開事實業據被告於本院
    審理時供承在卷，且有本院查證之戶籍資料、臺灣高等法院
    被告前案紀錄表在卷可參，勘信被告所述為真實。本院審酌
    ，被告之成長背景、失業後必須負擔自己與弟弟之生活費與
    學費之沈重經濟負擔以及犯罪後坦承犯行，認錯之知所悔悟
    的犯後態度，再衡量被告目前仍在就學中，尚有就讀高中的
    弟弟需要他的照顧等情，參以被告前未曾因故意犯罪而受有
    期徒刑以上刑之宣告，此有臺灣高等法院被告前案紀錄表一
    份在卷可憑，其因在經濟的重大壓力下，一時失慮，誤罹刑
    章，然於犯後尚能坦承犯行，深表悔意，是本院認其經此偵
    、審教訓後，當知所警惕，信無再犯之虞；另本院於審理中
    傳喚告訴人甲○○○到庭，並將被告之成長背景以及犯罪動
    機告知告訴人，告訴人於獲知被告之成長背景、犯罪動機以
    及生活之困難後，明確向本院表示，願意再給被告一次機會
    ，且被告所取得之15000元也不會向被告求償等語，檢察官
    亦表示同意給予被告緩刑。因此，本院認被告所受刑之宣告
    以暫不執行為適當，爰併宣告緩刑五年，以啟自新。復為使
    被告於緩刑期間內，能深知戒惕，併宣告其於緩刑期間內付
    保護管束，俾能由觀護人予以適當督促，並發揮附條件緩刑
    制度之立意及避免短期自由刑執行所肇致之弊端，以期符合
    本件緩刑目的。
五、據上論斷，應依刑事訴訟法第273條之1第1項、第299條第1
    項前段，刑法第158條第1項、第216條、第211條、第219條
    、第339 條第1項、第3項、第55條、第51條第5款、第74條
    第1項第1款、第93條第1項，判決如主文。
本案經檢察官乙○○到庭執行職務
中    華    民    國    99    年    11    月    11    日
                  刑事第一庭    法  官  鄭銘仁
以上正本證明與原本無異
如不服本判決應於收受本判後10日內向本院提出上訴書狀，並應
敘述具體理由。其未敘述上訴理由者，應於上訴期間屆滿後20日
內向本院補提理由書狀（均須按他造當事人之人數附繕本）「切
勿逕送上級法院」。
                                書記官  郭純瑜
中    華    民    國    99    年    11    月    16    日
附錄本案論罪科刑法條：
中華民國刑法第158條
（僭行公務員職權罪）
冒充公務員而行使其職權者，處 3 年以下有期徒刑、拘役或 5
百元以下罰金。
冒充外國公務員而行使其職權者，亦同。
中華民國刑法第216條
（行使偽造變造或登載不實之文書罪）
行使第 210 條至第 215 條之文書者，依偽造、變造文書或登載
不實事項或使登載不實事項之規定處斷。
中華民國刑法第211條
（偽造變造公文書罪）
偽造、變造公文書，足以生損害於公眾或他人者，處 1 年以上
7 年以下有期徒刑。
中華民國刑法第339條
（普通詐欺罪）
意圖為自己或第三人不法之所有，以詐術使人將本人或第三人之
物交付者，處 5 年以下有期徒刑、拘役或科或併科 1 千元以下
罰金。
以前項方法得財產上不法之利益或使第三人得之者，亦同。
前二項之未遂犯罰之。
附表：
┌──┬─────────────┬───┬─────┐
│編號│物品名稱                  │數量  │ 備註     │
├──┼─────────────┼───┼─────┤
│1   │偽造「臺中地檢署監管科」，│1枚   │警卷第26頁│
│    │金額新臺幣75萬元收據上所偽│      │          │
│    │造之紅色「臺灣法務部地檢署│      │          │
│    │印」印文                  │      │          │
├──┼─────────────┼───┼─────┤
│2   │偽造「臺中地方法院檢署監管│1枚   │警卷第27頁│
│    │科」，金額新臺幣75萬元之公│      │          │
│    │文書上所偽造之紅色「臺灣法│      │          │
│    │務部地檢署印」印文        │      │          │
├──┼─────────────┼───┼─────┤
│3   │偽造「臺中地檢署監管科」，│1枚   │警卷第28頁│
│    │金額新臺幣100萬元收據上所 │      │          │
│    │偽造之紅色「臺灣法務部地檢│      │          │
│    │署」印文                  │      │          │
├──┼─────────────┼───┼─────┤
│4   │偽造「臺中地檢署監管科」，│1枚   │警卷第29頁│
│    │金額新臺幣100萬元之公文書 │      │          │
│    │上所偽造之紅色「臺灣法務部│      │          │
│    │地檢署」印文              │      │          │
└──┴─────────────┴───┴─────┘

司法院資訊處製作；財團法人民間司法改革基金會備份。
